---
title: "Accueil"
date: "`r format(Sys.time(), '%d %B, %Y')`"
bibliography: references.bib
---

Ce site est le fruit du projet final du cours FAS1002 donné à l'Université de Montréal. Globalement, il consiste à analyser et visualer trois bases de données. Ce rapport analyse des données sous divers angle.

Pour la suite, il suffit de se rendre sur cette page [page d'introduction.](intro.qmd)

```{r, include = FALSE, message = FALSE, warning = FALSE}
#Easter egg
library(fs)
x = path("R", "easteregg.R")
source(x)
```

## Comment coder en 2022

```{r pie, fig.subcap= 'À risque de changer rapidement', tidy=FALSE, echo = FALSE}
par(mar = c(0, 1, 0, 1))
pie(
  c(280, 60, 20),
  c('Utiliser Google', 'Utiliser ChatGPT', 'Utiliser son cerveau'),
  col = c('#A3C3D9', '#AE76A6', '#CCD6EB'),
  init.angle = -50, border = NA
)
```

## Remerciements {.appendix}

J'aimerais remercier Samuel Guay pour son cours et sa disponibilité.

::: callout-important
Bizarrement, les citations ne marchent pas toujours. Je n'ai pas réussi à comprendre pourquoi. Il semble que des fois il détecte le reference.bib et des fois non...
:::

J'aimerais aussi remercier ces personnes pour leurs packages *:*

-   @tid

-   @leaf

-   @ggan

-   @fs

-   @rg

-   @rmap

-   @tools

-   @rcolo

-   @class

-   @country

-   @showtext

-   @html
